---
title: "Informe sobre Segmentacion de Clientes Corporativos para una Fintech"
output: rmdformats::readthedown  
---

```{r message=FALSE, warning=FALSE, echo = FALSE}
library(dplyr)
library(knitr)
library(ggplot2)
library(scales)
library(corrplot)
```


**Objetivo**: Segmentar y agrupar clientes corporativos con la finalidad de poder encontrar patrones o relaciones de comportamiento y su estado financiero.

## Base de Datos:

```{r import-data, warning=FALSE, cache=FALSE, echo = FALSE}
data <- read.csv("base_trabajo_segmentacion.csv", header = TRUE, sep = ";")


data_c_col = c("impo_cv", "expo_vt", "cxp", "cxc", "totalinventory", "tiene_ventas_fisicas", "tiene_ventas_electronicas", "rotacion_inventarios",  "rotacion_cxc", "rotacion_cxp", "ciclo_negocio", "ciclo_financiero")

#data_n <- data %>% select(!any_of(data_c_col))
#data_c <- data %>% select(data_c_col)

data_n <- data[,c(2:31)]
data_c <- data[,c(32:47)]
```


La bases de datos cuenta con 2233 observaciones y 47 caracteristicas de interes.

```{r echo = FALSE}
kable(t(dim(data)), col.names = c("Observaciones", "Variables"))
```
### __*Con dos tipos de variables de interes:*__

**-Variables de comportamiento de los clientes en los diferentes canales y producto de la empresa.**

    en: entrada                                                    
    vm: valor medio anual                                          
    tx: transacciones mensuales promedio                           
    sal: salida                                                    
  
  **Ejemplos:**
  
  en_vm_canalX: valor del ticket promedio de entrada por el canal X
  
  sal_vm_canalX: valor del ticket promedio de salida por el canal X
  
  en_tx_canalX: cantidad de transacciones mensuales en promedio por el canal X
  
  
  
  en_vm_canal1
  
  en_vm_otros
  
  
  en_tx_canal1
  
  en_tx_otros
  
  
  sal_vm_canal5
  
  sal_vm_otros
  
  
  
  sal_tx_canal5
  
  sal_tx_otros



**-Variables de estados financieros de los clientes.**

    impo_cv: [importaciones]/[compras] categorizadas
    expo_vt: [exportaciones]/[ventas] categorizadas
    cxp: [cuentas por pagar] categorizada con seis niveles
    cxc: [cuentas por cobrar] categorizada con seis niveles
    totalinventory: [valor de inventarios] categorizada con seis niveles
    pagos_pj: [pagos hechos a personas jurídicas]/[pagos totales]
    pagos_pn: [pagos hechos a personas naturales]/[pagos totales]
    tiene_ventas_fisicas: la empresa tiene puntos de venta físicos (1:Si, 0:No)
    tiene_ventas_electronicas: la empresa tiene ventas electrónicas (1:Si, 0:No)
    recaudos_pj: [recaudos provenientes de personas jurídicas]/[recaudos totales]
    recaudos_pn: [recaudos provenientes de personas naturales]/[recaudos totales]
    rotacion_inventarios: [rotación de inventarios en días] categorizada con seis niveles
    rotacion_cxc: [rotación de cuentas por pagar en días] categorizada con seis niveles
    rotacion_cxp: [rotación de cuentas por cobrar en días] categorizada con seis niveles
    ciclo_negocio: [ciclo de negocio en días] categorizada con seis niveles
    ciclo_financiero: [ciclo financiero en días] categorizada con seis niveles


```{r echo = FALSE}
kable(head(data))
```
- La variable **Nit** determina cada cliente empresarial.

- Existen **2233 observaciones** de los clientes empresariales.

- Se observan datos de diferentes escala.




## Analisis Descriptivo Datos

Este analisis preliminar busca tratar de esclarecer y comprender la muestra de datos.


## Resumen Numerico para las variables de comportamiento

```{r echo=FALSE}
kable(summary(data_n[c(1:30)]/1000000))
```

El resumen numerico se encuntra en **millones $** pesos **Colombianos**. 

```{r echo=FALSE}
ggplot(data_c,aes(x=tiene_ventas_electronicas))+
  geom_bar(color="black",fill="red", alpha=0.2)+
  labs(title = "Diagrama de Barras Ventas Electronicas")+
  ylab("Cantidad de empresas")
```

- La mayoria de empresas **no** tienen ventas **electronicas**. 

```{r echo=FALSE}
ggplot(data_c,aes(x=tiene_ventas_fisicas))+
  geom_bar(color="black",fill="red", alpha=0.2)+
  labs(title = "Diagrama de Barras Ventas Fisicas")+
  ylab("Cantidad de empresas")
```

- Aproximadamente el **53%** de las emprseas no tiene ventas **fisicas** y el **47%** restante si las tienen.

```{r echo=FALSE}
ggplot(data_c,aes(x=impo_cv))+
  geom_bar(color="black",fill="red", alpha=0.2)+
  labs(title = "Diagrama de Barras Importaciones")+
  ylab("Compras")
```

- La mayoria de empresas tienen importaciones del **tipo 1** y el **tipo 2**.

```{r echo=FALSE}
ggplot(data_c,aes(x=expo_vt))+
  geom_bar(color="black",fill="red", alpha=0.2)+
  labs(title = "Diagrama de Barras Exportaciones")+
  ylab("Ventas")
```

- La mayoria de empresas tienen exportaciones del **tipo2**.

```{r echo=FALSE}
ggplot(data_c,aes(x=cxp))+
  geom_bar(color="black",fill="red", alpha=0.2)+
  labs(title = "Diagrama de Barras Cuentas por pagar")+
  ylab("Frecuencia")
```

- La mayoria de empresas tienen cuentas por pagar del **tipo 2**.

```{r echo=FALSE}
ggplot(data_c,aes(x=ciclo_negocio))+
  geom_bar(color="black",fill="red", alpha=0.2)+
  labs(title = "Diagrama de Barras Ciclo de negocio en dias")+
  ylab("Frecuencia")
```

- La mayoria de empresas tienen ciclos de negocios del **tipo 4, 5 y 6**.

```{r echo=FALSE}
ggplot(data_c,aes(x=ciclo_financiero))+
  geom_bar(color="black",fill="red", alpha=0.2)+
  labs(title = "Diagrama de Barras Ciclo financiero en dias")+
  ylab("Frecuencia")
```

- La mayoria de empresas tienen ciclos financieros en dias del **tipo 6**.




De las variables de comportamientos tomamos las variables de **entrada** y **salida** con la finalidad de entender como es el uso de los clientes por dichos canales. 

```{r echo=FALSE}
entrada_canales <- data_n[, c(1:22)]/1000000
salida_canales <- data_n[,c(23:30)]/1000000

col_names_en_cana <- c("en_vm_canal1", "en_vm_canal2", "en_vm_canal3", "en_vm_canal4", "en_vm_canal5", "en_vm_canal6", "en_vm_canal7", "en_vm_canal8", "en_vm_canal9", "en_vm_canal10", "en_vm_otros", "en_tx_canal1", "en_tx_canal2", "en_tx_canal3", "en_tx_canal4", "en_tx_canal5", "en_tx_canal6", "en_tx_canal7", "en_tx_canal8", "en_tx_canal9", "en_tx_canal10", "en_tx_otros")
```



# Quantiles de las variables entradas por los canales
```{r echo=FALSE}
kable(t(apply(entrada_canales, 2,quantile)))
```

- El canal con mayor flujo de dinero medio anual es **en_vm_canal1**.
- El segundo canal con mayor flujo de dinero medio anual es **en_vm_canal2**.

- El canal con mayor numero transacciones mensuales promedio  es **en_tx_canal1**.
- El segundo canal con mayor numero de transacciones mensuales promedio es **en_tx_canal2**.

# Quantiles de las variables salida por los canales


```{r echo=FALSE}
kable(t(apply(salida_canales, 2, quantile)))
```

- El canal con mayor salida medio anual es **sal_vm_canal2**


## Correlacion

# Diagrama de correlacion para las variables de entrada.
```{r echo=FALSE include=FALSE}

corrplot(cor(data_n), 
         method="color",  
         type="upper", order='original', 
         addCoef.col = "black", # Add coefficient of correlation
         tl.col="black", tl.srt=45, #Text label color and rotation
         sig.level = 0.01, insig = "blank", 
         number.cex = 0.5,
         # hide correlation coefficient on the principal diagonal
         diag=FALSE
         )

``` 

- La variable en_vm_canal5 y sal_vm_canal5 estan altamente correlacionadas.
- La variable en_vm_canal4 y sal_vm_canal4 estan altamente correlacionadas.
- La variable en_tx_canal5 y sal_tx_canal5 estan altamente correlacionadas.
- En general se encuentran diversas variables con relaciones de interes. 

# Diagrama de correlacion para las variables de salida 

```{r echo=FALSE}

corrplot(cor(data_c), 
         method="color",  
         type="upper", order='original', 
         addCoef.col = "black", # Add coefficient of correlation
         tl.col="black", tl.srt=45, #Text label color and rotation
         sig.level = 0.01, insig = "blank", 
         number.cex = 0.5,
         # hide correlation coefficient on the principal diagonal
         diag=FALSE
         )
```

- Las variables de imp_cv y expo_vt estan altamente correlacionadas. 
- Las variables de rotacion_inventarios y cilo_negocio estan altamente correlacionadas.
- Las variables de ciclo_negocio y ciclo financiero estan altamente correlacionadas.
- Las variables pagos_pj y pagos_pn estan inversamente correlacionadas.

### Box plot de los canales de entrada.

```{r echo=FALSE}
boxplot(log(entrada_canales+1), las=2, col="red")
```

- Se puede visualizar una gran cantidad de datos a tipicos y una gran dispersion en todos los canales.
- Los canales de entrada con mayor uso son los canal1 y canal2.
- Los canales de entrada con menor uso son el canal10 y el canal7



### Box plot de los canales de salida

```{r echo=FALSE}
boxplot(log(salida_canales+1), las=2, col="red")

```

- Los canales con mayor uso son canal5, canal2. 





